【裁判字號】    97,訴,239
【裁判日期】    970725
【裁判案由】    第三人異議之訴
【裁判全文】
臺灣嘉義地方法院民事判決               97年度訴字第239號
原      告  丁○○
訴訟代理人  唐淑民律師
            乙○○律師
            李國禎律師
被      告  京城商業銀行股份有限公司
法定代理人  庚○○
訴訟代理人  丙○○
            戊○○
            己○○
上列當事人間第三人異議之訴事件，本院於民國97年7月11日言
詞辯論終結，判決如下：
  主  文
原告之訴駁回。
訴訟費用由原告負擔。
  事實及理由
一原告主張：原告為訴外人賴銀盆之夫，賴銀盆婚後即無工作，
  專職於家庭，負責照顧家庭成員及管理家庭開銷，原告自民國
  69年7月起，任職於嘉義縣水上鄉公所清潔隊，擔任技工迄今
  ，因賴銀盆為家庭付出，且需留一筆錢以備小孩結婚之用，又
  賴銀盆亦怕原告亂花錢，遂自早期即有不定時將原告所有存於
  郵局及農會之金錢提領至自己郵局帳戶存放保管使用，雖名為
  代為保管，實則有監控之實。因小孩即將結婚，賴銀盆遂於94
  年10月12日，自原告水上南靖郵局帳戶內提領新臺幣（下同）
  500,000元、水上農會提領200,000元，及原告於94年10月10日
  標得互助會款300,000元，合計1,000,000 元，於94年10月12
  日以賴銀盆名義，購買面額500,000元之郵政定期儲金存單2張
  ，計1,000,000元，並存放於賴銀盆之帳戶保管，至另外之存
  款202,874元為歷年來所保管金額之存款利息，及剩餘部分約
  150,000元則為賴銀盆歷年來自原告存款中提領出來保管，並
  用於家庭費用之剩款。嗣賴銀盆於其父親過世後，未及拋棄繼
  承，繼承其對被告之債務，而經被告向本院聲請強制執行賴銀
  盆帳戶內之金錢，然水上南靖郵局97年3月31日回覆本院執行
  處有關97年度執字第7536號強制執行事件（下稱系爭事件）函
  文記載帳戶結存1,202,874元之存款確實賴銀盆其所有，係其
  代原告保管之財物，原告為真正所有人，基於對該款項之所有
  權，依強制執行法第15條規定，提起本訴。聲明：系爭事件就
  原告所有上開帳戶內之存款1,202,874元所為查封之執行程序
  應予撤銷。
二被告則以：原告將資金交給賴銀盆，經賴銀盆收受，並以其自
  己之名義存放於以其名義在金融機構開設之帳戶，足認存款即
  為賴銀盆所有，且賴銀盆與金融機構成立消費寄託關係，存入
  款項所有權移轉為金融機構所有，賴銀盆對金融機構僅取得返
  還寄託物債權，又基於債之相對性，僅賴銀盆得以對金融機構
  主張返還寄託物債權。至原告與賴銀盆間之交付金錢之原因在
  非不問，亦非第三人所能查知，被告並否認存款係原告委由賴
  銀盆保管。況原告自認其將款項交給賴銀盆保管，雙方即成立
  消費寄託契約，原告僅得依民法第602條規定，對賴銀盆主張
  寄託物返還請求權，依最高法院68年臺上字第3190號、52年臺
  上字第2023號、54年臺上字第1289號、57年臺上字第3089號判
  例要旨，原告並無足以排除強制執行之權利。從而，賴銀盆繼
  承訴外人賴隆德對被告之債務，被告聲請本院以系爭事件執行
  賴銀盆對金融機構之消費寄託物返還債權，並無不合等語置辯
  。聲明：原告之訴駁回。
三原告主張：被告以賴銀盆繼承父親對被告之債務，聲請本院以
  系爭事件執行賴銀盆於水上郵局開設存簿儲金第000000000000
   00號帳戶、定期儲金第000000000號帳戶、第000000000號帳
  戶內之存款合計1,202,874元等事實，為被告所不爭執，並經
  本院調取系爭事件卷宗核閱無訛，應堪採認。惟原告主張其就
  上開款項有所有權，足以排除強制執程序等情，則為被告所否
  認，是本件爭點為：原告得否以其為上開存款之所有權人為由
  ，依強制執行法第15條規定，訴請撤銷系爭事件就上開存款所
  為之查封執行程序？茲論述如下：
(一)按當事人主張有利於己之事實者，就其事實有舉證之責任。民
  事訴訟法第277條前段定有明文。又第三人就執行標的物有足
  以排除強制執行之權利者，得於強制執行程序終結前，向執行
  法院對債權人提起異議之訴，強制執行法第15條定有明文。所
  謂就執行標的物有足以排除強制執行之權利者，係指對於執行
  標的物有所有權、典權、留置權、質權存在情形之一者而言（
  最高法院44年臺上字第721號、68年臺上字第3190號判例意旨
  參照），是依強制執行法第15條規定提起第三人異議之訴之原
  告，自應就執行標的物有所有權、典權、留置權或質權存在之
  事實負舉證責任。次按寄託物為代替物時，如約定寄託物之所
  有權移轉於受寄人，並由受寄人以種類、品質、數量相同之物
  返還者，為消費寄託。寄託物為金錢時，推定其為消費寄託。
  民法第602條第1項前段、第603條分別定有明文。又依郵政儲
  金匯兌法第3條第1款、第2款規定，存簿儲金指存款人憑郵政
  儲金簿或依約定方式，隨時存入或提取之儲金；定期儲金指有
  一定時期之限制，存款人憑存單或依約定方式提取之儲金。是
  臺灣郵政股份有限公司（下稱郵政公司）與存款戶間，屬消費
  寄託關係，存款戶對郵政公司，僅有返還寄託物之債權，存款
  戶僅得請求返還同數額之金錢，至金錢於交付郵政公司時，所
  有權即已移轉為郵政公司所有。
(二)本院受理系爭事件，經被告聲請執行者，係賴銀盆於郵政公司
  水上南靖郵局所開設存簿儲金第00000000000000號帳戶、定期
  儲金第000000000號帳戶、第000000000號帳戶內存款合計1,20
  2,874元。又上開帳戶係賴銀盆所申請並使用之帳戶，亦據證
  人賴銀盆證述無訛，且為原告所不爭執（見本院卷第33頁）。
  從而，上開金錢既係由賴銀盆存入其申請並使用之帳戶，則依
  前揭規定及說明，賴銀盆與郵政公司水上南靖郵局間係成立消
  費寄託關係，該金錢所有權已由郵政公司取得，賴銀盆對郵政
  公司水上南靖郵局僅有寄託物返還債權。亦即系爭事件所執行
  者，為賴銀盆對郵政公司水上南靖郵局之寄託物返還債權，此
  觀諸本院受理系爭事件，於97年3月25日以嘉院龍民97執實字
  第7536號執行命令記載「債務人賴銀盆對第三人臺灣郵政股份
  有限公司水上南靖郵局之存款債權…予以扣押，禁止債務人收
  取或為其他處分，第三人亦不得對債務人清償」等語益明（影
  印外放）。至原告主張賴銀盆存入上開帳戶內之金錢，係原告
  所有並交給賴銀盆保管等情，並舉證人賴銀盆、甲○○為證，
  縱屬實在，惟在賴銀盆將金錢存入以其名義於郵政公司開設之
  帳戶內時，該金錢之所有權即已由郵政公司取得，原告仍執前
  詞主張其仍有所有權，自無可採。
(三)綜上，原告就上開存款債權既無足以排除強制執行之權利，則
  其依強制執行法第15條規定，請求撤銷系爭事件對上開存款所
  為查封之執行程序，核屬無據，應予駁回。
四本件事證已臻明確，兩造所舉其餘攻擊防禦方法暨證據，經核
  均與判決結果不生影響，爰不予一一論述。
五據上論結，原告之訴為無理由，依民事訴訟法第78條，判決如
  主文。
中    華    民    國     97    年    7    月    25    日
                  民事第二庭  法  官  蘇雅慧
正本係照原本作成。
如不服本判決，應於送達後20日內，向本院提出上訴狀並表明上
訴理由，如於本判決宣示後送達前提起上訴者，應於判決送達後
10日內補提上訴理由書（須附繕本）。
中    華    民    國     97    年    7    月    25    日
                              書記官  劉昀匊


司法院資訊處製作；財團法人民間司法改革基金會備份。
